臺灣桃園地方法院刑事判決
111年度審金訴字第155號
公  訴  人  臺灣桃園地方檢察署檢察官
被      告  黃永輝



上列被告因詐欺等案件，經檢察官提起公訴（110年度偵字第195
59號），被告於本院準備程序進行中，就被訴事實為有罪之陳述
，經本院告知簡式審判程序意旨，並聽取當事人之意見後，本院
合議庭裁定由受命法官獨任依簡式審判程序審理，判決如下：
    主  文
乙○○犯三人以上共同詐欺取財罪，處有期徒刑壹年。
    事實及理由
一、犯罪事實：
　　乙○○於民國109年10月間某日經由丙○○（業經本院審結）介
    紹，認識韋成宗後（所涉招募他人加入犯罪組織、加重詐欺
    取財及洗錢等犯行，由臺灣桃園地方法院檢察署檢察官另案
    偵辦）經韋成宗招募而加入其所屬，以實施詐術為手段，具
    有持續性、牟利性之有結構性犯罪組織（下稱「本案詐欺集
    團」，乙○○所犯參與犯罪組織犯行，現經臺灣新竹地方法院
    以110年度訴字第444號審理中，本案非屬「最先繫屬於法院
    」之案件）。渠等分工模式為「本案詐欺集團」擔任「機房
    」工作之成員，負責撥打電話施以詐術，使遭詐騙之人陷於
    錯誤，依指示將所申辦之金融機構存款帳戶存摺、提款卡，
    在指定地點交付予「機房」成員指定之人，而交付財物；乙○○則擔任「車手」之工作負責依指示拿取遭詐騙之人依指示
    所交付之金融機構帳戶存摺、提款卡等財物，再負責持遭詐
    騙之人所交付之提款卡提領該金融機構存款帳戶內之款項後
    ，續將領得之贓款及取得之金融機構帳戶存摺、提款卡等財
    物攜至「機房」指定之地點而轉交予負責「收水」之成員，
    而將贓款轉交「本案詐欺集團」所屬上游成員朋分，以掩飾
    、隱匿其等詐欺犯罪所得之本質及去向，製造金流斷點，丙○○則擔任交付工作機及交付車手報酬等工作，負責至指定地
    點將工作機交付給車手，並於事後將報酬交付給車手成員。
    謀議既定，乙○○、丙○○、韋成宗、及真實姓名年籍均不詳之
    「本案詐欺集團」所屬成員（無證據證明其中有未滿18歲之
    人）間，共同意圖為自己不法之所有，基於3人以上詐欺取
    財、以不正方法由自動付款設備取得他人之物及掩飾、隱匿
    特定詐欺犯罪所得本質、去向之洗錢等犯意聯絡，乙○○先於
    109年10月間某日，在桃園市中壢區「中正公園」內，向丙○○取得不詳門號之行動電話1支（下稱「工作機」，經另案查
    扣），以供與「本案詐欺集團」機房成員聯繫，俟於109年1
    1月6日下午2時許，「本案詐欺集團」所屬「機房」成員先
    偽以「林宗志檢察官」身分（無證據證明乙○○知悉「本案詐
    欺集團」機房人員冒用公務員名義而詐欺取財，詳後述）撥
    打電話向丁○○誆稱其涉嫌販毒案件需將其所申辦之金融機構
    存款帳戶提款卡及存摺交由其所指定之人而交由檢察官保管
    等語，致丁○○陷於錯誤，於同日下午2時6分許，在桃園市楊
    梅區環南路99巷口，將其所申辦之華南商業銀行股份有限公
    司（下稱「華南商業銀行」）帳號000000000000號帳戶（下
    稱「丁○○華南帳戶」）之存摺1本及提款卡1張交付予乙○○，
    並向「機房」成員告以提款密碼。俟乙○○取得「丁○○華南帳
    戶」存摺1本及提款卡1張後，隨即搭乘由不知情之計程車司
    機李秀敏所駕駛之車牌號碼000-0000號營業小客車至桃園市
    ○○區○○路00號「華南商業銀行」中壢分行，下車後，旋於如
    附表「取款時間、地點」欄所示時間、地點，將所收取之「
    丁○○華南帳戶」提款卡，插入「華南商業銀行」中壢分行所
    設置之自動櫃員機，並鍵入該帳號之提款卡密碼，使該自動
    櫃員機辨識系統依預設程式，誤判乙○○係有正當權源之持卡
    人而進行現金提款共4次，乙○○以此不正方法，取得「丁○○
    華南帳戶」內如附表「取款金額」欄所示之現金共新臺幣（
    下同）19萬元，乙○○復於同日下午3時許，依「工作機」之
    指示，至桃園市平鎮區「新勢公園」某變電箱旁，將領得之
    贓款19萬元及「丁○○華南帳戶」存摺1本及提款卡1張一併交
    付予前來收水之「本案詐欺集團」不詳成員（無證據證明其
    未滿18歲），以此方式將贓款轉交予「本案詐欺集團」所屬
    上游成員朋分，而掩飾上開詐欺取財罪犯罪所得之本質及去
    向，並於不詳時間、地點，向丙○○收取韋成宗所交付之報酬
    。嗣丁○○察覺有異報警處理，經警調閱監視器錄影畫面後，
    進而查知上情。
二、證據名稱：
　㈠被告乙○○分別於警詢、檢察官訊問、本院準備程序及審理中
    之自白。
　㈡證人即告訴人丁○○、證人即共同正犯丙○○、韋成宗、證人李
    秀敏分別於警詢、檢察官訊問及本院準備程序及審理中之證
    述。
　㈢丁○○報案資料（即內政部警政署反詐騙諮詢專線紀錄表）、
    桃園市政府警察局楊梅分局偵查報告書（含監視器錄影畫面
    翻拍照片）、行車軌跡之GOOGLE地圖、現場照片、監視器錄
    影畫面翻拍照片、丁○○之華南商業銀行帳戶交易明細表、臺
    灣新北地方檢察署檢察官110年度偵字第2085號起訴書、臺
    灣新北地方檢察署檢察官110年度偵字第18888號起訴書、臺
    灣新竹地方檢察署檢察官110年度偵字第8467號追加起訴書
    、臺灣新竹地方檢察署檢察官110年度偵字第441號、第817
    號、第1047號、第1404號、第1804號、第3508號、第4151號
    起訴書、臺灣桃園地方檢察署檢察官110年度偵字第1494號
    、第2137號、第3155號、第8150號、第20959號起訴書。
三、論罪科刑：
　㈠按共同實施犯罪行為之人，在合同意思範圍以內，各自分擔
    犯罪行為之一部，相互利用他人之行為，以達其犯罪之目的
    者，即應對於全部所發生之結果，共同負責（最高法院92年
    度台上字第5407號刑事判決意旨參照）。且共同正犯之意思
    聯絡，原不以數人間直接發生者為限，即有間接之聯絡者，
    亦包括在內。如甲分別邀約乙、丙犯罪，雖乙、丙間彼此並
    無直接之聯絡，亦無礙於其為共同正犯之成立（最高法院77
    年台上字第2135號判決意旨參照）。被告參與「本案詐欺集
    團」，明知係為整體詐欺集團成員擔任拿取告訴人丁○○所交
    付之「丁○○華南帳戶」之存摺1本及提款卡1張及提領帳戶內
    款項之車手工作，是被告所分擔之工作，雖非為詐欺取財之
    全部行為，且與其他所有成員間亦未必有直接之犯意聯絡，
    然其所參與之部分行為，均為詐騙集團取得告訴人財物全部
    犯罪計畫之一部，而共同達成不法所有之犯罪目的，在未逾
    越合同意思之範圍，自應就所參與之詐欺取財犯行，論以共
    同正犯。
　㈡次按現今詐欺集團分工細膩，其中電信或網路詐騙之犯罪型
    態，自架設遠端遙控電話或網路電話、撥打電話向被害人實
    施詐術、拿取或提領被害人遭詐騙之款項及將詐欺贓款交付
    予負責收款之人等各階段，係需由多人縝密分工方能完成，
    顯為3人以上方能運行之犯罪模式。經查：
　⒈被告於警詢中供稱:「是我本人前往面交提款卡及存簿，但是
    他並沒告訴我密碼，密碼是詐騙集團成員透過工作機用電話
    告知我的。」、「（……交水之男子，你是否知其真實姓名或
    聯絡方式？有無特徵？有無交通工具？）我不知道他的真實
    姓名或聯絡方式。當天他頭戴一頂黑色鴨舌帽……拿完之後我
    們就各自離開。」、「（……你何時何地拿取到詐騙集團提供
    之工作手機？由何人交付？）大約109年10月底左右，在桃
    園市中壢區中正公園內，由丙○○當面交付給我的。」等語（
    見偵字卷第14-15頁）；於檢察官訊問中供稱：「（你認識
    韋成宗？）丙○○介紹給我認識的，他也是我們這團詐騙集團
    的成員，我有接過他打電話給我，因為有見過面聽過他的聲
    音，所以認得出來。」、「（工作機打給你的都是他？）不
    是。」等語明確（見偵字卷第180-181頁），可見被告已知
    悉至少有丙○○、韋成宗、收水成員、機房成員共同參與上開
    詐欺取財等犯行，連同被告自己計入行為人人數，可認共同
    正犯人數達3人以上，依前開說明，被告所為自該當三人以
    上共同犯詐欺取財罪之共同正犯。
  ⒉另無證據證明被告對於「本案詐欺集團」機房成員冒用公務
    員名義而詐欺取財之詐騙手法有所認識及知悉，依「所犯重
    於所知，從其所知」之法理，此部分尚無從遽以論斷被告成
    立冒用公務員名義而犯詐欺取財罪嫌。　
　㈢復按刑法第339條之2第1項之以不正方法由自動付款設備取得
    他人之物罪，其所謂「不正方法」，係泛指一切不正當之方
    法而言，並不以施用詐術為限，例如以強暴、脅迫、詐欺、
    竊盜或侵占等方式取得他人之金融卡及密碼，再冒充本人由
    自動付款設備取得他人之物，或以偽造他人之金融卡由自動
    付款設備取得他人之物等，均屬之（最高法院94年度台上字
    第4023號判決要旨參照）。查被告於如附表「取款時間」欄
    所示之時間，在桃園市○○區○○路00號「華南商業銀行」中壢
    分行，持「本案詐欺集團」機房成員以欺瞞之不正方法所詐
    得之「丁○○華南帳戶」提款卡，輸入「機房」成員向告訴人
    丁○○騙得之提款密碼後，自「華南商業銀行」所設置之自動
    櫃員機取得「丁○○華南帳戶」內之現金款項，上開所為已該
    當刑法第339條之2第1項之以不正方法由自動付款設備取得
    他人之物罪之構成要件。
　㈣又按洗錢防制法所稱洗錢，指下列行為：一、意圖掩飾或隱
    匿特定犯罪所得來源，或使他人逃避刑事追訴，而移轉或變
    更特定犯罪所得。二、掩飾或隱匿特定犯罪所得之本質、來
    源、去向、所在、所有權、處分權或其他權益者。三、收受
    、持有或使用他人之特定犯罪所得，洗錢防制法第2 條定有
    明文。復按現行洗錢防制法第14條第1 項之一般洗錢罪，祇
    須有同法第2 條各款所示行為之一，而以同法第3 條規定之
    特定犯罪作為聯結即為已足；倘行為人意圖掩飾或隱匿特定
    犯罪所得來源，而將特定犯罪所得直接消費處分，甚或交予
    其他共同正犯，或由共同正犯以虛假交易外觀掩飾不法金流
    移動，即難認單純犯罪後處分贓物之行為，應仍構成新法第
    2 條第1 或2 款之洗錢行為（最高法院109 年度台上字第57
    號、第436 號判決參照）。查被告加入「本案詐欺集團」後
    ，參與犯罪事實欄所示之詐欺取財犯行，負責拿取詐得之「
    丁○○華南帳戶」存摺1本及提款卡1張並提領該帳號內款項之
    車手工作，再將拿取之上開存摺1本及提款卡1張及領得之贓
    款一併交付予「本案詐欺集團」負責「收水」之成員以轉交
    給「本案詐欺集團」上游成員，被告交付領得贓款之目的顯
    在藉此製造金流斷點，使偵查機關難以追查帳戶金流，以達
    掩飾詐欺犯罪所得之本質及去向，揆之前開判決要旨，被告
    所為已該當洗錢防制法第14條第1 項之一般洗錢罪之構成要
    件。
　㈤核被告所為，係犯刑法第339條之4第1項第2 款之三人以上共
    同詐欺取財罪、同法第339條之2第1項之以不正方法由自動
    付款設備取得他人之物罪及洗錢防制法第14條第1 項之一般
    洗錢罪。公訴意旨雖漏未論及被告就上揭犯罪事實同時犯33
    9條之2第1項之以不正方法由自動付款設備取得他人之物罪
    ，惟此部分犯行與被告被訴三人以上共同犯詐欺取財罪之犯
    行有想像競合犯之裁判上一罪關係（詳下述），自為起訴效
    力所及，且業經本院於準備程序當庭諭知被告（見本院卷第
    66頁），足使被告有實質答辯之機會，已無礙被告防禦權之
    行使，本院自得併予審理認定，附此敘明。
　㈥被告與共同正犯丙○○、韋成宗及「本案詐欺集團」所屬「機
    房」、「收水」成員係在合同意思範圍內，各自分擔犯罪行
    為之一部，並相互利用他人之行為，以達共同詐欺取財、以
    不正方法由自動付款設備取得他人之物及洗錢之犯罪目的，
    業如前述，被告自應就其所參與之犯行，對於全部所發生之
    結果共同負責。故被告與共同正犯丙○○、韋成宗及「本案詐
    欺集團」所屬「機房」、「收水」成員，就三人以上共同詐
    欺取財、以不正方法由自動付款設備取得他人之物及洗錢之
    犯行，均具有犯意聯絡及行為分擔，應論以共同正犯。　
　㈦接續犯：
　　被告於如附表「取款時間」、「取款地點」欄所示時間、地
    點，先後4次提領「丁○○華南帳戶」內之款項，各行為之獨
    立性均極為薄弱，難以強行分開，依一般社會健全觀念，應
    就被告對同一告訴人帳戶內款項之多次領款行為，視為數個
    舉動之接續施行，合為包括之一行為予以評價，屬接續犯，
    祇論以一般洗錢罪1罪。公訴意旨雖漏未論及如附表編號一
    至三所示之取款犯行，惟共同正犯丙○○於本院訊問時供稱：
    「（109年11月6日是有提領四次？）對，沒錯。」等語明確
    （見本院卷第68頁），且有「丁○○華南帳戶」交易明細表及
    監視器錄影畫面翻拍照片在卷可考（見偵字卷第109-112頁
    ）堪認無誤，公訴意旨雖未論及，然此部分既與如附表編號
    四所示以不正方法由自動付款設備取得他人之物部分，有接
    續犯之一罪關係，業如前述，本院自得併予審究。
　㈧想像競合犯：
　  被告詐騙告訴人之犯行，係以一行為同時觸犯三人以上共同
    詐欺取財罪、以不正方法由自動付款設備取得他人之物罪及
    一般洗錢罪等3罪名，為想像競合犯，應依刑法第55條規定
    ，各從一重之三人以上共同詐欺取財罪處斷。
  ㈨又按想像競合犯之處斷刑，本質上係「刑之合併」。其所謂
    從一重處斷，乃將想像競合犯組成之評價上數罪，合併為科
    刑一罪，其所對應之刑罰，亦合併其評價上數罪之數法定刑
    ，而為一個處斷刑。易言之，想像競合犯侵害數法益者皆成
    立犯罪，論罪時必須輕、重罪併舉論述，同時宣告所犯各罪
    名，包括各罪有無加重、減免其刑之情形，亦應說明論列，
    量刑時併衡酌輕罪部分量刑事由，評價始為充足，然後依刑
    法第55條前段規定「從一重處斷」，非謂對於其餘各罪可置
    而不論。因此，法院決定處斷刑時，雖以其中最重罪名之法
    定刑，做為裁量之準據，惟於裁量其輕重時，仍應將輕罪合
    併評價在內（最高法院108年度台上字第4405、4408號判決
    意旨可參）。再按犯洗錢防制法第14條之一般洗錢罪、同條
    例第15條之特殊洗錢罪，在偵查或審判中自白者，減輕其刑
    ，洗錢防制法第16條第2項定有明文。查被告於偵查及審判
    中，均坦承將領取之「丁○○華南帳戶」存摺1本及提款卡1張
    及所領得之該帳戶內款項一併交付給負責「收水」之成員，
    進而掩飾詐欺犯罪所得本質、去向之洗錢事實，堪認被告於
    偵查與審判中，對於共同從事洗錢之犯行業已自白，合於上
    開減刑之規定，然經合併評價後，本案既依想像競合犯從一
    重依刑法之三人以上共同詐欺取財罪處斷，依前揭意旨，自
    無從再適用上開規定減刑，惟本院於後述量刑時仍當一併衡
    酌該部分減輕其刑事由，附此敘明。
　㈩爰審酌被告不思以正常途徑獲取財物，僅因貪圖不法利益，
    即加入詐欺集團，動機不良，手段可議，價值觀念偏差，且
    隱匿詐欺犯罪所得本質、去向，所為嚴重損害財產交易安全
    及社會經濟秩序，對告訴人之財產及社會秩序產生重大侵害
    ，兼衡被告在詐欺集團之角色分工、參與之時間，暨衡酌被
    告犯後坦承全部犯行，且就洗錢犯行於偵查、審判中均自白
    ，已符合相關自白減刑規定，然均未賠償告訴人之損失，得
    到告訴人之原諒，復斟酌被告之生活及經濟狀況、素行、年
    紀及智識程度等一切情狀，量處如主文所示之刑，以示懲儆
    。　　　
四、沒收：
　㈠犯罪工具：
　　被告所持用之「工作機」（含不詳門號SIM卡1張），雖係被
    告持以與「本案詐欺集團」機房成員聯絡之工具，然無證據
    證明係屬被告所有之物，自無從宣告沒收。
　㈡犯罪所得：
　⒈按犯罪所得之沒收、追繳或追徵，在於剝奪犯罪行為之實際
    犯罪所得，使其不能坐享犯罪之成果，其重點置於所受利得
    之剝奪，故無利得者自不生剝奪財產權之問題。又按共同正
    犯犯罪所得之沒收、追繳或追徵，本院向採之共犯連帶說，
    業於104 年度第13次刑事庭會議決議不再援用、供參考，並
    改採沒收或追徵應就各人所分得者為之之見解。又所謂各人
    「所分得」，係指各人「對犯罪所得有事實上之處分權限」
    ，法院應視具體個案之實際情形而為認定：倘若共同正犯各
    成員內部間，對於不法利得分配明確時，固應依各人實際分
    配所得沒收；然若共同正犯成員對不法所得並無處分權限，
    其他成員亦無事實上之共同處分權限者，自不予諭知沒收；
    至共同正犯各成員對於不法利得享有共同處分權限時，則應
    負共同沒收之責。至於上揭共同正犯各成員有無犯罪所得、
    所得數額，係關於沒收、追繳或追徵標的犯罪所得範圍之認
    定，因非屬犯罪事實有無之認定，並不適用「嚴格證明法則
    」，無須證明至毫無合理懷疑之確信程度，應由事實審法院
    綜合卷證資料，依自由證明程序釋明其合理之依據以認定之
    （最高法院104 年度台上字第3937號判決意旨參照）。
　⒉次按洗錢防制法第18條第1 項固規定：「犯第14條之罪，其
    所移轉、變更、掩飾、隱匿、收受、取得、持有、使用之財
    物或財產上利益，沒收之；犯第15條之罪，其所收受、持有
    、使用之財物或財產上利益，亦同。」，為刑法沒收規定之
    特別規定，自應優先於刑法相關規定予以適用，亦即就洗錢
    行為標的之財物或財產上利益，均應依洗錢防制法第18條規
    定沒收之。惟上開條文雖採義務沒收主義，卻未特別規定「
    不問屬於犯罪行為人與否，沒收之」，致該洗錢行為之標的
    是否限於行為人所有者始得宣告沒收，有所疑義，於此情形
    自應回歸適用原則性之規範，即參諸刑法第38條之1 第1 項
    前段規定，仍以屬於行為人所有者為限，始應予沒收。　
　⒊查「丁○○華南帳戶」之存摺1本及提款卡1張並未起獲，現是
    否尚存而未滅失，未據檢察官釋明，又上開存摺1本及提款
    卡1張因告訴人丁○○報案遭警示凍結，是以該存摺1本及提款
    卡1張現已無法使用並失其財產上價值，沒收或追徵與否，
    對於被告不法行為之非難，抑或刑罰之預防或矯治目的助益
    甚微，欠缺刑法上之重要性，且若另外開啟執行程序顯不符
    經濟效益，為免執行困難及耗費資源，爰依刑法第38條之2
    第2項規定不宣告沒收或追徵。
　⒋本院查無證據足資證明被告就共同正犯丙○○所領得之贓款19
    萬元有事實上之處分權，另被告於本院準備程序中供稱：「
    (本案你因此獲得多少報酬？）我沒有印象。」等語明確（
    見本院卷第68頁），本院又查無確據證明被告因本案犯罪取
    得報酬，揆諸前開說明，自無從宣告沒收。
五、應依刑事訴訟法第273條之1第1項、第299條第1項前段、第3
    10條之2、第454條第1項，洗錢防制法第14條第1項，刑法第
    11條前段、第28條、第339條之2第1項、第339條之4第1項第
    2款、第55條，刑法施行法第1條之1第1項，判決如主文。
六、如不服本判決應於收受判決後20日內向本院提出上訴書狀，
    並應敘述具體理由。其未敘述上訴理由者，應於上訴期間屆
    滿後20日內向本院補提理由書（均須按他造當事人之人數附
    繕本）「切勿逕送上級法院」。
本案由檢察官甲○○提起公訴，經檢察官李孟亭到庭執行職務。
中　　華　　民　　國　　111 　年　　8 　　月　　26　　日
                  刑事審查庭  法　官　李雅雯
以上正本證明與原本無異。
如不服本判決應於收受判決後20日內向本院提出上訴書狀，並應
敘述具體理由。其未敘述上訴理由者，應於上訴期間屆滿後20日
內向本院補提理由書（均須按他造當事人之人數附繕本）「切勿
逕送上級法院」。
　　　　　　　　　　　　　　　書記官　沈詩婷  
中　　華　　民　　國　　111 　年　　8 　　月　　29　　日
附錄本案論罪科刑法條： 
中華民國刑法第339條之2
（違法由自動付款設備取得他人之物之處罰）
意圖為自己或第三人不法之所有，以不正方法由自動付款設備取
得他人之物者，處3年以下有期徒刑、拘役或30萬元以下罰金。
以前項方法得財產上不法之利益或使第三人得之者，亦同。
前二項之未遂犯罰之。
中華民國刑法第339條之4
犯第339條詐欺罪而有下列情形之一者，處1年以上7年以下有期
徒刑，得併科1百萬元以下罰金：
一、冒用政府機關或公務員名義犯之。
二、三人以上共同犯之。
三、以廣播電視、電子通訊、網際網路或其他媒體等傳播工具，
    對公眾散布而犯之。
前項之未遂犯罰之。
洗錢防制法第14條
有第二條各款所列洗錢行為者，處7年以下有期徒刑，併科新臺
幣5百萬元以下罰金。
前項之未遂犯罰之。
前二項情形，不得科以超過其特定犯罪所定最重本刑之刑。
附表：
編號 金融機構帳戶 取 款 時 間 取款地點 取款金額（扣除手續費，新臺幣）元 一 丁○○華南帳戶。  109年11月6日下午2時47分許 桃園市○○區○○路00號「華南商業銀行」中壢分行。 3萬元（起訴書漏未論此筆提款） 二 同上 109年11月6日下午2時48分許 同上 3萬元（起訴書漏未論此筆提款） 三 同上 109年11月6日下午2時48分許 同上 3萬元（起訴書漏未論此筆提款） 四 同上 109年11月16日下午2時49分許 同上 10萬元 合    計    19萬元